臺灣臺中地方法院刑事判決
111年度訴字第792號
公  訴  人  臺灣臺中地方檢察署檢察官
被      告  曾德豪


選任辯護人  莊慶洲律師                         
            紀孫瑋律師            
上列被告因詐欺等案件，經檢察官提起公訴（110年度偵緝字第1
668號、110年度偵字第19463號），被告於本院行準備程序時，
對於犯罪事實為有罪之陳述，經本院合議庭裁定由受命法官獨任
適用簡式審判程序，本院判決如下：
    主    文
曾德豪犯三人以上共同詐欺取財罪，處有期徒刑壹年壹月。緩刑
參年，並應向指定之政府機關、政府機構、行政法人、社區或其
他符合公益目的之機構或團體，提供陸拾小時之義務勞務，緩刑
期間付保護管束。扣案之APPLE廠牌IPhone-SE型號行動電話(含
門號0000000000號SIM卡壹張)壹支沒收。
    犯罪事實
一、曾德豪、陳景泳(本院另行處理)與真實姓名年籍不詳、綽號
    「阿智」之人意圖為自己不法之所有，共同基於三人以上共
    同詐欺取財之犯意聯絡，推由不詳之人於民國110年1月27日
    某時，持用Facebook-Messenger(下稱臉書即時通)、LINE通
    訊軟體與謝珮愉聯繫，佯稱：可提供代工工作機會，因實名
    制要求，需提供金融卡云云，以該方式對謝珮愉施以詐術，
    致其誤信為真，因而陷於錯誤，於110年1月28日23時33分許
    (起訴書誤載為上午11時30分)，在新北市○○區○○○路00號7-E
    LEVEN便利商店大智門市，將謝珮愉向中華郵政股份有限公
    司八德大湳郵局申設之帳號00000000000000號帳戶(下稱郵
    局帳戶)、謝珮愉向合作金庫商業銀行申設之帳號000000000
    0000000號帳戶(下稱合庫帳戶)之金融卡裝入包裹以店到店
    方式寄出，其等遂依「小智」指示，由陳景泳駕駛車號0000-
    00號自用小客車搭載曾德豪於110年1月31日20時25分許，至
    臺中市○○區○○○000○0號7-ELEVEN便利商店茂陽門市，領取內
    有前開金融帳戶金融卡之包裹。嗣於同日20時30分許，在臺
    中市○○區○○路000○0號前，為警上前盤查，經曾德豪主動提
    出而扣得其所有APPLE廠牌IPhone-SE型號行動電話(含門號0
    000000000號SIM卡1張)1支，始悉上情。
二、案經謝珮愉訴由臺中市政府警察局豐原分局報告臺灣臺中地
    方檢察署檢察官偵查起訴。
    理  由
壹、程序部分：
    按本案被告曾德豪所犯為死刑、無期徒刑、最輕本刑為3年
    以上有期徒刑之罪或高等法院管轄第一審案件以外之罪，其
    於準備程序就前揭被訴事實為有罪之陳述，經本院告知簡式
    審判程序之旨，並聽取被告與公訴人之意見後，認無不得或
    不宜改依簡式審判程序進行之情形，爰依刑事訴訟法第273
    條之1第1項規定，裁定本件進行簡式審判程序，且據同法第
    273條之2之規定，簡式審判之證據調查亦無同法第159條第1
    項規定之適用，是下列所採用之證據，均不受傳聞證據證據
    能力之限制，均有證據能力。
貳、實體部分：
一、認定犯罪事實根據之證據及理由：
    上揭犯罪事實，業據被告於偵訊、本院準備程序及審理時均
    坦承不諱【見臺灣臺中地方檢察署110年度偵緝字第1668號
    偵查卷宗(下稱偵緝卷)第55-58頁、本院卷第55、64頁】，
    核與證人即同案被告陳景泳於警詢及偵訊時、證人即告訴人
    謝珮愉、證人即當時在場之曾德誌分別於警詢時證述情節均
    相符合【陳景泳部分：見臺灣臺中地方檢察署110年度偵字
    第19463號偵查卷宗(下稱偵卷)第65-75、253-254頁；謝珮
    愉部分：見偵卷第203-209頁；曾德誌部分：見偵卷第53-63
    頁】，且有職務報告2紙、臺中市政府警察局豐原分局扣押
    筆錄暨扣押物品目錄表5紙、扣案物品照片8張、警用密錄器
    錄影畫面截圖照片8張、現場監視器錄影畫面截圖照片15張
    、對話紀錄畫面截圖照片(曾德豪)1份、對話紀錄翻拍照片(
    陳景泳)5張、內政部警政署反詐騙諮詢專線紀錄表(謝珮愉)
    2紙、新北市政府警察局三重分局三重派出所受理刑事案件
    報案三聯單(謝珮愉)、統一超商交貨便繳款證明影本各1紙
    、對話紀錄暨臉書貼文畫面截圖照片(謝珮愉)45張、扣案物
    品照片1張、合作金庫銀行新開戶建檔登錄單(合庫帳戶)、
    客戶基本資料(合庫帳戶)、中華郵政股份有限公司客戶歷史
    交易清單(郵局帳戶)各1紙在卷可稽【見偵卷第23-25、77-8
    5、89-95、97、101之1、103-117、119-169、171-175、211
    -213、215、217、219-247、279頁、臺灣臺中地方檢察署11
    0年度核交字第1727號偵查卷宗(下稱核交卷)第9、11、13頁
    】；此外，復有APPLE廠牌IPhone-SE型號行動電話(含門號0
    000000000號SIM卡1張)1支扣案可資佐證，足認被告之自白
    與事實相符，本案事證明確，被告前揭犯行洵堪認定，應予
    依法論科。
二、論罪科刑：
  ㈠核被告曾德豪所為，係犯刑法第339條之4第1項第2款之三人
    以上共同詐欺取財罪。
  ㈡被告、同案被告陳景泳與綽號「阿智」之人間，就本案犯行
    ，具有犯意聯絡及行為分擔，應論以共同正犯。
  ㈢爰以行為人之責任為基礎，審酌被告不思循正常途徑獲取財
    物，竟與同案被告陳景泳及綽號「阿智」之人共同謀議，以
    收取金融帳戶資料分擔詐欺取財之實施，所為於法有違，惟
    念及被告犯後坦承犯行，已見悔悟，且已與本案告訴人謝珮
    愉成立調解，賠償新臺幣(下同)1萬元，此有本院調解程序
    筆錄1份附卷供參(見本院卷第77-78頁)，積極彌補被害人所
    受損害，兼衡被告前曾有因施用第二級毒品案件，經觀察勒
    戒之前案紀錄，有臺灣高等法院被告前案紀錄表1份附卷供
    參(見本院卷第19-20頁)，素行非佳，暨其高中肄業學歷，
    目前從事人力相關工作及家境勉持之生活狀況，業據被告陳
    明在卷(見本院卷第66頁)等一切情狀，量處如主文所示之刑
    ，以資懲儆。
  ㈣末查，被告未曾因故意犯罪受有期徒刑以上刑之宣告，有臺
    灣高等法院被告前案紀錄表1份附卷可佐(見本院卷第19-20
    頁)，本院審酌被告因一時失慮，致觸犯本件刑章，且於犯
    後坦承犯行，復與告訴人成立調解，並已賠償1萬元，業如
    前述，本院認為被告經此偵、審程序及科刑之宣告後，當能
    知所警惕，故認前開所宣告之刑以暫不執行為適當，爰依刑
    法第74條第1項第1款之規定，併予宣告緩刑3年，另為使被
    告深切反省，爰依刑法第74條第2項第5款之規定，命被告應
    於緩刑期間內向檢察官指定之政府機關、政府機構、行政法
    人、社區或其他符合公益目的之機構或團體，提供60小時之
    義務勞務，兼顧公允；並依同法第93條第1項第2款之規定同
    時諭知被告於緩刑期間付保護管束。然倘違反上開應行負擔
    之事項且情節重大者，足認原緩刑之宣告難收其預期效果，
    而有執行刑罰之必要者，得撤銷其宣告。
  ㈤按供犯罪所用之物，屬於犯罪行為人者，得沒收之，刑法第3
    8條第2項前段定有明文。復按犯罪所得，屬於犯罪行為人者
    ，沒收之；於全部或一部不能沒收或不宜執行沒收時，追徵
    其價額，刑法第38條之1第1項前段、第3項分別定有明文。
    另參酌刑法第38條之1立法理由略謂：「依實務多數見解，
    基於徹底剝奪犯罪所得，以根絕犯罪誘因之意旨，不問成本
    、利潤，均應沒收」等旨，故犯罪所得亦包括成本在內，並
    於犯罪所得全部或一部不能沒收或不宜執行沒收時，以「追
    徵價額」替代之。次按就刑事處罰而言，「連帶」本具有「
    連坐」之性質。在民事上，連帶債務之成立，除當事人明示
    外，必須法律有規定者為限(民法第272條參照)。沒收以剝
    奪人民之財產權為內容，係對於人民基本權所為之干預，自
    應受法律保留原則之限制。共同犯罪行為人之組織分工及不
    法所得，未必相同，特別是集團性或重大經濟、貪污犯罪，
    彼此間犯罪所得之分配懸殊，其分配較少甚或未受分配之人
    ，如仍應就全部犯罪所得負連帶沒收之責，超過其個人所得
    之剝奪，無異代替其他犯罪參與者承擔刑罰，顯失公平。故
    共同犯罪，其所得之沒收，應就各人分得之數為之，此為最
    高法院最近之見解；最高法院66年1月24日66年度第1次刑庭
    庭推總會議決定㈡已不再援用(參照最高法院104年度台上字
    第2521號判決意旨)。準此，數人共同犯罪之情形時，就各
    別共犯之犯罪所得，應就其等實際所分得之財物個別為沒收
    、追徵其價額之諭知。經查：
  ⒈扣案之APPLE廠牌IPhone-SE型號行動電話(含門號0000000000
    號SIM卡1張)1支，係被告所有供其與同案被告陳景泳、「阿
    智」聯繫使用，業經被告於本院準備程序時供承明確(見本
    院卷第55頁)，既係供本案犯行所用之物，爰依刑法第38條
    第2項前段規定，宣告沒收。
  ⒉扣案之郵局帳戶金融卡及合庫帳戶金融卡各1張，雖為被告因
    本案加重詐欺取財犯罪所得之物，然該等由金融機構核發之
    金融卡並非被告所有，本身僅有表彰、提領財物或現金之功
    能，並無實際財產上之價值，亦難換算為實際金錢數額，且
    該等物品得由被害人另行申請補發取得，是無論是沒收實物
    或追徵價額，均無實益而認欠缺刑法上之重要性，爰依刑法
    第38條之2第2項，均不予宣告沒收，附此敘明。
  ⒊又被告固坦認因本案加重詐欺取財犯罪之行為分擔，原可取
    得300元作為其約定報酬，惟否認有何因本案犯罪行為而實
    際獲取任何對價之情(見本院卷第55頁)，而本案並無積極具
    體證據足認被告確有因本案加重詐欺取財犯行而獲得任何犯
    罪對價，自不生犯罪所得應予沒收之問題，爰不予宣告沒收
    或追徵其價額，亦附敘明。
據上論斷，應依刑事訴訟法第273條之1第1項、第299條第1項前
段，刑法第28條、第339條之4第1項第2款、第38條第2項前段、
第74條第1項第1款、第2項第5款、第93條第1項第2款，刑法施行
法第1條之1第1項，判決如主文。
本案經檢察官黃鈺雯提起公訴，檢察官朱介斌到庭執行職務。
中　　華　　民　　國　 111　　年　　 7　　月　　15　　日
　　　　　　　　　刑事第十五庭  法　官　湯有朋
以上正本證明與原本無異。
如不服本判決應於收受送達後20日內向本院提出上訴書狀，並應
敘述具體理由；其未敘述上訴之理由者，應於上訴期間屆滿後20
日內向本院補提理由書（均須按他造當事人之人數附繕本）「切
勿逕送上級法院」。
告訴人或被害人如不服判決，應備理由具狀向檢察官請求上訴，
上訴期間之計算，以檢察官收受判決正本之日起算。
                        　　　　書記官  黃美雲
中　　華　　民　　國　　111 　年　　7 　　月　　15　　日
附錄本案論罪科刑法條：
刑法第339條之4第1項第2款
犯第339條詐欺罪而有下列情形之一者，處1年以上7年以下有期
徒刑，得併科1百萬元以下罰金：
二、三人以上共同犯之。